【裁判字號】    98,上易,516
【裁判日期】    980430
【裁判案由】    違反家庭暴力防治法
【裁判全文】
臺灣高等法院臺中分院刑事判決         98年度上易字第516號
上  訴  人
即  被  告  甲○○
                      號
                      號（現另案在臺灣彰化監獄彰化分監執
上列上訴人即被告因違反家庭暴力防治法案件，不服臺灣彰化地
方法院98年度易字第78號，中華民國98年2月4日第一審判決（起
訴案號：臺灣彰化地方法院檢察署97年度偵字第11305號），提
起上訴，本院判決如下：
    主  文
原判決撤銷。
甲○○無罪。
    理  由
一、本件公訴意旨略以：被告甲○○為丙○○之子，2人間具有
    家庭暴力防治法第3條第3款所定之家庭成員關係。被告前經
    其弟江志偉向臺灣彰化地方法院聲請核發保護令，案經臺灣
    彰化地方法院於97年6月27日，以97年度家護字第331號核發
    民事通常保護令，裁定：(一)甲○○不得對聲請人江志偉及聲
    請人子女江穎宜及聲請人其他家庭成員即父親江敏男、母親
    丙○○實施身體或精神上不法侵害之行為；(二)甲○○不得對
    於江志偉為騷擾、接觸行為；(三)甲○○應最少遠離彰化縣社
    頭鄉○○村○○路○段83巷12號至少100公尺。嗣被告於97年
    7月6日因警方執行保護令時，知悉上述通常保護令之內容後
    ，仍基於違反民事通常保護令之犯意，於前揭保護令有效期
    間內之97年12月15日上午10時20分許，至丙○○所居住之彰
    化縣社頭鄉○○村○○路○段83巷12號，欲向丙○○索討新
    臺幣（下同）1千元，惟丙○○不願給錢，並要求被告離開
    ，而被告明知應遠離上開場所至少100公尺，卻仍藉口逗留
    ，把腳踏在門檻上，以此方式違反上開保護令，嗣因丙○○
    報警，警方到達現場時被告仍在距離上開場所100公尺內徘
    徊而當場查獲，因認被告涉犯家庭暴力防治法第61條第4款
    之違反保護令罪嫌云云。
二、訊之被告甲○○固坦承於上揭時地，前往被害人丙○○位於
    彰化縣社頭鄉○○村○○路○段83巷12號之住處，向丙○○
    索討1千元，而經被害人報警查獲等情不諱。然堅決否認有
    何違反保護令之故意，辯稱：其係因鎖骨骨折準備開刀，故
    於上開時間，回家向其母索討之前所寄放之金錢，並非有意
    騷擾被害人等語。經查本件公訴意旨認被告涉有上開違反保
    護令罪嫌，無非以被告之自白，並被害人丙○○之證述，及
    臺灣彰化地方法97年度家護字第331號民事通常保護令、彰
    化縣警察局田中分局保護令執行紀錄表等論據。
三、惟按家庭暴力防治法第20條第1項規定：「保護令之程序，
    除本章別有規定外，準用非訟事件法有關規定；非訟事件法
    未規定者，準用民事訴訟法有關規定。」而依民事訴訟法第
    236條第1項規定：「已宣示之裁定得抗告者，應為送達。」
    同法第136條第1項規定：「送達，於應受送達人之住居所、
    事務所或營業所行之。但在他處會晤應受送達人時，得於會
    晤處所行之。」同法第137條又規定：「送達於住居所、事
    務所或營業所不獲會晤應受送達人者，得將文書付與有辨別
    事理能力之同居人或受僱人。如同居人或受僱人為他造當事
    人者，不適用前項規定。」經查本件被告雖因有繼續對包含
    其父江敏男、母丙○○、及其弟江志偉、江志偉之子女江穎
    宜等人實施不法侵害行為之危險，而由臺灣彰化地方法院依
    江志偉之聲請，裁定對之核發上揭通常保護令，此有本院調
    閱該院97年度家護字第331號案卷可稽；且被告亦因彰化縣
    警察局田中分局員警執行保護令，獲告知上開保護令之內容
    ，有執行紀錄表可按。但核閱上開通常保護令案卷，臺灣彰
    化地方法院係將應送達被告之通常保護令，送達至該院前依
    97年度暫家護字第22號（97年6月6日核發，同年月16日寄存
    被告住所地之派出所）暫時保護令，命被告應最少遠離100
    公尺之彰化縣社頭鄉○○村○○路○段83巷12號，且由該保
    護令所擬保護之被害人即被告之父江敏男代為收受。審之江
    敏男實質上為該通常保護令事件之他造當事人，上開送達處
    所又為被告原已被命令遠離之處所，於通常保護令送達之時
    ，顯非被告實際居住處所，及參以上揭說明，本件通常保護
    令顯然迄未合法送達被告收受，而尚未對被告發生效力。則
    被告縱有實施上開違背該通常保護令所載內容之行為，亦不
    能令負違反保護令之罪責。此外，本院又查無任何積極證據
    足證被告有何被訴之犯行，被告被訴之犯罪要屬不能證明。
    原審法院未審酌本件通常保護令之效力，逕對被告為論罪科
    刑之判決，核有違誤。被告上訴意旨否認犯罪，執以指摘原
    判決不當，即有理由。應由本院將原判決撤銷，改為被告無
    罪之判決。
據上論斷，應依刑事訴訟法第369條第1項前段、第364條、第301
條第1項，判決如主文。
本案經檢察官乙○○到庭執行職務。
中    華    民    國    98    年    4     月    30    日
            刑事第六庭  審判長法  官  李  文  雄
                              法  官  張  恩  賜
                              法  官  邱  顯  祥
上列正本證明與原本無異。
不得上訴。
                              書記官  許  美  惠
中    華    民    國    98    年    4     月    30    日


司法院資訊處製作；財團法人民間司法改革基金會備份。
